臺灣新北地方法院板橋簡易庭民事簡易判決
　　　　　　　　　　　　　　　   　110年度板簡字第2792號
原      告  華南產物保險股份有限公司

法定代理人  陳文智  
訴訟代理人  林唯傑（兼送達代收人）

被      告  張錦泉  


            遠揚新站社區公寓大廈管理委員會

上  一  人
法定代理人  黃建順  
上列當事人間請求侵權行為損害賠償事件，本院於民國111年2月
17日言詞辯論終結，判決如下：
    主      文
原告之訴駁回。
訴訟費用由原告負擔。
    事實及理由
一、原告主張：
  ㈠被告張錦泉於民國109年9月9日13時36分許，在新北市○○區○○
    ○路0段00號地下一樓停車場內操作機械式升降梯時，因未注
    意原告承保訴外人彭容彥停放於車格內之BBR-9199號（起訴
    狀誤載為AFK-1810號，下稱系爭車輛）車輛之車門尚未關閉
    ，導致原告保車遭機械式升降梯擠壓造成毀損（下稱系爭事
    故），又被告張錦泉於操作機械設備時並無任何警示或安全
    保護裝置，爰依民法第191條第1項前段向被告遠揚新站社區
    公寓大廈管理委員會主張其對於裝置之設置及保管有設計不
    良之處，原告承保汽車受損，經以新臺幣（下同）143,391
    元估修（工資37,464元，零件105,927元），原告爰依保險
    法第53條第1項之規定取得代位權。被告迄未賠償，為此爰
    依民法第184條第1項前段、第191條第1項前段、第191條之2
    前段、196條之規定提起本件訴訟，並聲明：被告應連帶給
    付原告143,391元，及自起訴狀繕本送達翌日起至清償日止
    ，按週年利率百分之5計算之利息。
  ㈡對被告陳述之抗辯：
　　被告張錦泉表示在該角度無法看到車門，但實際上應該可以
    看到，被告張錦泉有應注意而未注意之過失。
二、被告則以下列等語置辯，並均聲明：原告之訴駁回。
　㈠被告張錦泉：
  　⒈否認原告主張被告張錦泉未盡注意義務。
　  ⒉被告張錦泉操作機械時，已經注意到停車格內沒有人，操
      作啟動按鈕後，才看到原告保戶在被告張錦泉之後進入停
      車格，是原告保戶沒有注意到被告張錦泉已經在操作機械
      車位，被告張錦泉發現時，有立即把機械按暫停。被告張
      錦泉確定原告保戶人沒事後，有詢問為何被告張錦泉還在
      操作，原告保戶就跑進去，原告保戶自己回答他一直在看
      手機，所以沒發現被告張錦泉已經在操作。後來被告張錦
      泉繼續操作機械，結果因為原告保戶車門沒關，才導致機
      械壓到原告保戶車輛，本件是因為原告保戶車門沒關才導
      致事故發生，被告張錦泉站在操作盤角度，並無法看到車
      門的狀態，被告張錦泉已經盡到該注意的義務。又機械啟
      動聲響很大，原告保戶不可能沒有注意到，事發後，原告
      保戶有跟被告張錦泉說系爭事故是因為原告保戶的原因所
      導致，還跟被告張錦泉道歉，故被告張錦泉認為自己沒有
      責任。
  ㈡被告遠揚新站社區公寓大廈管理委員會：
　　停車設備是廠商交付，被告遠揚新站社區公寓大廈管理委員
    會負責保管維修，而交付至今，都沒有發生過相關事故，該
    盡的保養都有盡到了，事故應與管委會無關。
三、本院之判斷：
  ㈠原告主張被告張錦泉於109年9月9日13時36分許，在新北市○○
    區○○○路0段00號地下一樓停車場內操作機械式升降梯時，因
    未注意系爭車輛之車門尚未關閉，導致系爭車輛遭機械式升
    降梯擠壓造成毀損，原告因此支出143,391元之事實，業據
    原告提出汽車出險警方案情調查報告表、新北市政府警察局
    板橋分局非道路交通事故當事人登記聯單、依德股份有限公
    司出具系爭車輛估價單等件為證；被告張錦泉否認就系爭事
    故之發生具有過失，而被告遠揚新站社區公寓大廈管理委員
    會亦否認其設置或管理有欠缺，並就原告之請求以前詞置辯
    ，是本件所應審酌者為被告張錦泉就系爭事故之發生具有是
    否過失？被告遠揚新站社區公寓大廈管理委員會就機械車位
    之設置或管理是否有欠缺？原告之請求是否有理由？
  ㈡被告張錦泉部分：
　　⒈按因故意或過失，不法侵害他人之權利者，負損害賠償責
      任，民法第184條第1項前段定有明文。且按侵權行為所發
      生之損害賠償請求權，以有故意或過失不法侵害他人權利
      為其成立要件，若其行為並無故意或過失，即無賠償之可
      言；另按依民法第184 條第1 項前段規定，侵權行為之成
      立，須行為人因故意過失不法侵害他人權利，亦即行為人
      須具備歸責性、違法性，並不法行為與損害間有因果關係
      ，始能成立，且主張侵權行為損害賠償請求權之人，對於
      侵權行為之成立要件應負舉證責任。
　　⒉本件原告主張被告張錦泉操作汽車升降機械時，未留意原
      告保戶未關車門，故未盡注意義務，其就系爭事故之發生
      具有過失，為被告張錦泉否認，則原告應就此負舉證責任
      。查，系爭事故之發生係因被告張錦泉於操作機械式停車
      位之際，原告保戶進入機械式停車位內，經被告張錦泉發
      現後先暫停操作，確認原告保戶已出停車場後始繼續操作
      ，嗣因原告保戶忘記關上車門，致操作時壓損系爭車輛，
      此經被告張錦泉抗辯如前，並提出經原告保戶簽署之109
      年9月17日意外發生經過陳述狀附卷為憑（見本院卷第161
      頁）；原告就此表示沒有意見等語（見本院卷第159頁）
      ；又經本院向新北市政府警察局板橋分局（下稱板橋分局
      ）系爭事故調查資料，經板橋分局函覆該分局信義派出所
      員警工作紀錄簿，顯示系爭事故發生經過與被告張錦泉前
      開抗辯情形相符，有板橋分局信義派出所員警工作紀錄簿
      可稽（見本院卷第117頁），則系爭事故之發生，實係因
      原告保戶於出停車場時忘記關上車門所致，被告張錦泉於
      操作機械式停車位時業已盡其注意義務留意停車場內有無
      人員逗留，並於發現原告保戶在停車場內之際要求原告保
      戶及時離開，並無再就他人之過失行為併與留意之作為義
      務，原告主張被告張錦泉應對於原告保戶有無將車門關起
      一併留意，無異於將原告保戶對於自己行為應盡之注意義
      務轉嫁至被告張錦泉身上，顯非可採。
　　⒊又系爭事故並非被告張錦泉於駕駛汽車、機車或其他非依
      軌道行使之動力車輛，在使用中加損害於他人所致，故原
      告主張依民法第191條之2前段訴請被告張錦泉富損害賠償
      責任云云，亦屬無據。
  ㈡被告遠揚新站社區公寓大廈管理委員會：
　　⒈按當事人主張有利於己之事實者，就其事實有舉證之責任
      ，民事訴訟法第277條前段定有明文，復按民事訴訟如係
      由原告主張權利者，應先由原告負舉證之責，若原告先不
      能舉證，以證實自己主張之事實為真實，則被告就其抗辯
      事實，即令不能舉證，或其所舉證據尚有疵累，亦應駁回
      原告之請求，最高法院72年台上字第4225號判決可資參照
      。
　　⒉另按土地上之建築物或其他工作物所致他人權利之損害，
      由工作物之所有人負賠償責任。但其對於設置或保管並無
      欠缺，或損害非因設置或保管有欠缺，或於防止損害之發
      生，已盡相當之注意者，不在此限，民法第191條第1項前
      段定有明文。又所謂設置有欠缺，係指土地上之建築物或
      其他工作物，於建造之初即存有瑕疪而言。所謂保管有欠
      缺，係指於建造後未善為保管，致其物發生瑕疪而言。本
      件原告主張被告遠揚新站社區公寓大廈管理委員會對於裝
      置之設置及保管有設計不良之處，惟遭被告遠揚新站社區
      公寓大廈管理委員會否認，故應由原告就被告遠揚新站社
      區公寓大廈管理委員會對於裝置之設置及保管有設計不良
      之處等有利於己之事實負舉證之責。惟原告就此並未舉證
      以實其說，且依前開說明，系爭事故之發生係因原告保戶
      於離開停車場時忘記將車門關起所致，則系爭事故之發生
      與被告遠揚新站社區公寓大廈管理委員會之設置或保管義
      務間有何相當因果關係，亦未見原告具體釋明或舉證，故
      其主張被告遠揚新站社區公寓大廈管理委員會應負損害賠
      償責任，亦屬無據。
  ㈢是以，原告主張被告張錦泉、被告遠揚新站社區公寓大廈管
    理委員會應對原告保戶之車損連帶負損害賠償責任，洵屬無
    據。
四、綜上所述，原告依民法第184條第1項前段、第191條第1項前
    段、第191條之2前段、第196條之規定，請求被告應給付原
    告143,391元，及自起訴狀繕本送達翌日起至清償日止，按
    週年利率百分之5計算之利息，為無理由，應予駁回。 
五、訴訟費用負擔之依據：民事訴訟法第78條。
中　　華　　民　　國　　111 　年　　3 　　月　　10　　日
                  臺灣新北地方法院板橋簡易庭
                        法  官  陳怡親
以上為正本係照原本作成。
如不服本判決，應於送達後20日內，向本院提出上訴狀並表明上
訴理由，如於本判決宣示後送達前提起上訴者，應於判決送達後
20日內補提上訴理由書（須附繕本）。
中　　華　　民　　國　　111 　年　　3 　　月　　10　　日
                        書記官  劉芷寧